臺灣高等法院民事裁定  
111年度再易字第69號
再審原告    唐湘吟   
再審被告    侯德華  
上列當事人間清償借款再審之訴事件，再審原告對於中華民國  
110年10月26日本院110年度上易字第149號確定判決提起再審之
訴，本院裁定如下：
    主      文
再審之訴駁回。
再審訴訟費用由再審原告負擔。
    事實及理由
一、再審原告主張：伊於收受民國（下同）110年10月26日本院 
    110年度上易字第149號（下稱前訴訟）確定判決（下稱原確
    定判決）後，方於111年1月17日取得安泰商業銀行（下稱安
    泰銀行）所提供自98年1月1日起至99年6月28日止對伊之放
    款交易明細表（下稱系爭明細表），依系爭明細表所示放款
    期間與兩造借貸期間重疊，可證明伊負有債務壓力下，實無
    贈與再審被告金錢之動機與必要，是前訴訟若予以斟酌，可
    認定兩造間確有成立未定期限之消費借貸關係，伊可受較有
    利益之裁判，符合民事訴訟法第469條第1項第13款再審事由
    。又原確定判決將108年7月26日之訊息意思予以切割解讀，
    未審酌全部對話的意旨，實屬對足以影響於判決之重要證物
    漏未斟酌且違反論理法則，而具有民事訴訟法第497條之再
    審事由，爰提起本件再審訴訟等語。聲明求為判決：㈠、原
    確定判決駁回關於再審原告請求新臺幣（下同）90萬7,217
    元部分廢棄。㈡、上開廢棄部分，再審被告應再給付再審原
    告90萬7,217元，及自108年9月25日起至清償日止，按週年
    利率5%計算之利息。
二、按再審之訴，應於30日之不變期間內提起。前項期間，自判
    決確定時起算，判決於送達前確定者，自送達時起算；其再
    審之理由發生或知悉在後者，均自知悉時起算。但自判決確
    定後已逾5年者，不得提起，民事訴訟法第500條定有明文。
    又再審之訴，應以訴狀表明再審理由及關於再審理由並遵守
    不變期間之證據，同法第501條第1項第4款亦有明定。而再
    審之訴不合法者，法院應以裁定駁回之，則為同法第502條
    第1項所明定。
三、經查，原確定判決於110年10月27日宣示，因不得上訴第三
    審而告確定，該判決正本於同年11月5日送達再審原告，有
    原確定判決及送達證書可稽（原確定判決卷第350、353頁）
    。原告主張原確定判決理由有不當解讀兩造間108年7月26日
    對話意旨且違反經驗法則，而具有民事訴訟法第497條之再
    審事由云云，經核此再審事由於原確定判決送達再審原告時
    ，即可知悉，是提起此部分再審之訴，應自110年11月6日起
    算30日之不變期間，於111年12月5日屆滿，再審原告於111
    年8月9日始提起本件再審之訴（見本院卷第3頁本院收狀戳
    ），顯已逾30日不變期間。再審原告另主張：伊於111年1月
    17日方取得系爭明細表，始發現該證物存在，依民事訴訟法
    第496條第1項第13款規定提起再審云云（見本院卷第4至5頁
    ），依再審原告自承其於111年1月17日已取得此證物，自翌
    日起算提起此部分再審之訴之30日不變期間，應於111年2月
    16日已屆滿，再審原告於111年8月9日提起此部分再審之訴
    ，亦已逾30日之不變期間。揆諸前開說明，本件再審之訴為
    不合法，應予駁回。
四、據上論結，本件再審之訴為不合法，爰裁定如主文。
中　　華　　民　　國　　111 　年　　10　　月　　7 　　日
                    民事第二十一庭
　  　　　　　　　　    審判長法　官  翁昭蓉
                              法　官  廖珮伶
                              法　官  羅惠雯
正本係照原本作成。
不得抗告。
中　　華　　民　　國　　111 　年　　10　　月　　7 　　日
     　　　　　　　　　　　　 書記官　洪秋帆